【裁判字號】    97,訴,2733
【裁判日期】    971218
【裁判案由】    損害賠償
【裁判全文】
臺灣臺中地方法院民事裁定  97年度訴字第2733號
原      告  甲○○
被      告  乙○○
                        之11.
上列原告因被告誣告等案件（97年度訴字第1014號），提起附帶
民事訴訟（97年度附民字第235號）請求損害賠償，經本院刑事
庭移送前來，本院裁定如下：
    主  文
原告之訴駁回。
    理  由
一、原告起訴主張：針對此案件，原告認為事隔多年，兩造各自
    有新生活，且被告也不再騷擾原告，僅對被告造成原告精神
    上與名譽上損害之傷害，不再請求賠償金錢損害，僅請求在
    中國時報報頭版下方登道兼歉啟事等語。
二、按因犯罪而受損害之人，以對於刑事被告及依民法負賠償責
    任之人，請求回復其損害者為限，始得於刑事訴訟程序附帶
    提起民事訴訟，此為刑事訴訟法第487條第1項所明定，由此
    可知附帶民事訴訟，係因犯罪而受損害之人，為請求回復其
    損害，於刑事訴訟程序附帶提起之民事訴訟，故提起是項訴
    訟，須限於起訴之犯罪事實侵害其私權，致生損害者，始得
    為之，換言之，附帶民事訴訟之提起，必以刑事訴訟程序之
    存在為前提，若刑事訴訟未提起公訴或自訴，或非刑事訴訟
    程序認定之犯罪事實侵害其私權，縱因同一事故而受有損害
    ，亦不得對於應負損害賠償責任之人，提起附帶民事訴訟（
    最高法院60年度台上字第633號判例意旨可資參照）。如附
    帶提起之民事訴訟，不合於上開法條所定之要件者，縱於刑
    事庭將附帶之民事訴訟移送於民事庭後，亦不得將關於民事
    訴訟之法規，溯及於附帶提起民事訴訟之時，而予適用，仍
    應認其起訴為不合法（最高法院41年度台上字第50號判例意
    旨參照）。次按不法侵害他人之身體、健康、名譽、自由、
    信用、隱私、貞操，或不法侵害其他人格法益而情節重大者
    ，被害人雖非財產上之損害，亦得請求賠償相當之金額。其
    名譽被侵害者，並得請求回復名譽之適當處分。民法第195
    條第1項亦定有明文。是以得請求回復名譽之適當處分 (如
    登報道歉、當面鞠躬道歉)，僅限於名譽權受有侵害者，始
    得為之。經查：本件原告據以請求附帶民事賠償之刑事案件
    ，其起訴事實為「周祺峰與甲○○原為男女朋友，因不滿甲
    ○○與其分手，竟於民國96年3月26日，基於意圖使甲○○
    受刑事處分，虛構甲○○經營色情之事實，向本署以「甲○
    ○在臺中縣大裡市○○路88巷589弄12號經營色情交易，且
    於96年2月11日，與伊交易後，竊取伊所有之新台幣2000元
    」為由，提出告訴。嗣於96年3月27日，另基於誹謗之故意
    ，撰寫內容不實「徵求受騙者」之文字，並傳真至甲○○上
    班之臺中市○○路291號「臺中市警察局民防中心」。另於
    96年4月23日、25日，接續將上開內容不實「徵求受騙者」
    文字，寄交臺中市警察局民防中心主任李清標，足以毀損甲
    ○○之名譽。又於96年3月23日下午8時15分許，基於剝奪他
    人行動自由及恐嚇危害安全之犯意，手持長約1呎半之鋸子
    ，在臺中市健康公園，向甲○○恐嚇稱：「要死一起死」等
    語，阻止甲○○離去，而限制甲○○之行動自由，並致甲○
    ○心生畏懼。」等，經本院刑事庭審理後，以前揭起訴事實
    中之「誣告原告經營色情」、「加重誹謗」等部分之犯罪事
    實，不能證明，僅就強制罪部分，判決被告強制罪成立，處
    有期徒刑壹年，減為有期徒刑陸月，如易科罰金，以新臺幣
    壹仟元折算壹日，被訴誣告、加重誹謗部分無罪。有本院97
    年度訴字第1014號刑事判決書乙份附卷可稽。是以，原告告
    訴之犯罪事實，有關加重誹謗或誣告侵害其名譽部分，既未
    經法院判決有罪成立，不能認為因被告犯罪而名譽受有損害
    。綜上，本件原告非被告加重誹謗或誣告犯罪行為之被害人
    ，其所受名譽損害，亦非因被告犯罪而直接發生，揆諸上開
    說明，其提起附帶民事訴訟，即屬不備其他要件，依法應以
    裁定駁回原告之訴。
三、本件係刑事附帶民事訴訟，由刑事庭移送前來，依刑事訴訟
    法第504條第2項規定，免納裁判費，是本院未於主文中諭知
    訴訟費用之裁判，併此敘明之。
四、據上論結，本件原告之訴為不合法，依民事訴訟法第249條
    第1項第6款，裁定如主文。
中    華    民    國    97    年    12    月    18    日
                  民事第一庭    法  官  陳學德
正本係照原本作成。
如對本判決上訴，須於判決送達後20日內向本院提出上訴狀。
中    華    民    國    97    年    12    月    18    日
                                書記官  劉家瑜


司法院資訊處製作；財團法人民間司法改革基金會備份。
